【裁判字號】    97,台抗,620
【裁判日期】    970918
【裁判案由】    土地所有權移轉登記再審
【裁判全文】
最高法院民事裁定              九十七年度台抗字第六二０號
抗  告  人  甲○○
訴訟代理人  張慶宗律師
上列抗告人因與相對人乙○○間請求土地所有權移轉登記再審事
件，對於中華民國九十七年六月三十日台灣高等法院台中分院裁
定（九十七年度重再字第七號），提起抗告，本院裁定如下：
    主  文
原裁定廢棄，應由台灣高等法院台中分院更為裁定。
    理  由
按再審之訴，應於三十日之不變期間內提起，前項期間自判決確
定時起算，判決於送達前確定者，自送達時起算，其再審之理由
發生或知悉在後者，均自知悉時起算。但自判決確定後已逾五年
者，不得提起，民事訴訟法第五百條第一項、第二項分別定有明
文。查原法院於民國九十六年十月三十一日以九十五年度重上更
(一)字第三五號判決（下稱原確定判決）抗告人敗訴，抗告人聲明
不服，上訴第三審，經本院於九十七年三月二十一日以九十七年
度台上字第五五三號裁定駁回其上訴，該裁定於九十七年四月九
日送達。惟抗告人主張伊於七十七年五月間與訴外人洪榮宗洽談
土地買賣事宜，資金不夠，乃與相對人合資共同購買，其中水堀
頭段五二六之一號土地以相對人名義為買受人，水堀頭段五二六
之二、之三號土地則以伊名義為買受人，於原確定判決前訴訟程
序中，伊遍尋不著該水堀頭段五二六之二、之三號土地買賣契約
書，以證明兩造間有合夥關係存在。詎原確定判決後，一再託洪
榮宗尋找該水堀頭段五二六之二、之三號土地買賣契約書，嗣洪
榮宗於九十七年五月二十一日在其老家（台中市○○路○段一七
九號）尋獲該不動產買賣契約書係其發見未經原確定裁判斟酌之
證物，依民事訴訟法第四百九十六條第一項第十三款規定對原確
定裁判，提起再審之訴，並提出洪榮宗於九十七年五月二十七日
出具之證明書（見原法院卷第二頁、第一三頁），以為其於九十
七年五月二十一日始發見前開不動產買賣契約書而知悉在後之證
明方法。乃原法院未就抗告人提出之該證明書，進一步查明抗告
人發見上開契約書時點之主張是否屬實，逕以其提起再審之訴，
自裁判送達時起算，已逾三十日之不變期間，遽為抗告人不利之
裁定，自有未合。抗告論旨，指摘原裁定不當，求予廢棄，非無
理由。爰由本院將原裁定廢棄，發回原法院更為適當之處理。
據上論結，本件抗告為有理由。依民事訴訟法第四百九十二條，
裁定如主文。
中    華    民    國  九十七  年    九    月   十八   日
                      最高法院民事第五庭
                          審判長法官  劉  延  村
                                法官  許  澍  林
                                法官  黃  秀  得
                                法官  童  有  德
                                法官  陳  碧  玉
      本件正本證明與原本無異
                                      書  記  官
中    華    民    國  九十七  年    九    月  二十九  日
                                                      K


司法院資訊處製作；財團法人民間司法改革基金會備份。
